【裁判字號】    96,上訴,5374
【裁判日期】    970214
【裁判案由】    強盜
【裁判全文】
臺灣高等法院刑事判決                96年度上訴字第5374號
上  訴  人
即  被  告  乙○○
指定辯護人  本院公設辯護人 周君穎
上列上訴人因強盜案件，不服臺灣板橋地方法院96年度訴字第
631號，中華民國96年11月27日第一審判決（起訴案號：臺灣板
橋地方法院檢察署96年度偵字第841號），提起上訴，本院判決
如下：
    主  文
上訴駁回。
    事  實
一、乙○○前於民國（下同）89年間因侵占案件，經本院判處有
    期徒刑5 月確定，並於90年8 月1 日執行完畢（不構成累犯
    ）。嗣因其向地下錢莊借貸款項而無力償還，竟萌生歹念，
    基於意圖為自己不法所有之犯意，於95年12月26日凌晨5 時
    17分許，前往臺北縣樹林市○○街118 號之「全家便利超商
    」（下稱全家超商），並於進入全家超商前先行戴上黑色口
    罩，藉以避免查緝追捕，嗣步入全家超商後，隨即至櫃台前
    並以強暴方法先用左手抓住全家超商員工高啟揚之手部，再
    以右手從外套內取出非其所有而係其不知情之姪子所有，且
    非屬槍砲彈藥刀械管制條例管制無殺傷力之玩具手槍1把（
    含彈匣【BB彈】1個），並抵住全家超商之店員高啟揚之身
    體，同時對高啟揚表示「我只要錢，不要傷害人」之言語，
    脅迫高啟揚並喝令其將收銀機打開，至使高啟揚不能抗拒，
    聽從乙○○之指示，將櫃台內之收銀機打開，並拿取收銀機
    內之面額新臺幣（下同）100元鈔票（張數不詳）交予乙○
    ○；乙○○另喝令高啟揚將收銀機內裝鈔票之外殼拿起，發
    覺收銀機內有6張1,000元大鈔，復動手取走該6張1,000 元
    大鈔，得手後並將上開強盜而來之現金置放於其口袋內後，
    再喝令高啟揚將櫃台抽屜打開，並動手拿取抽屜內之3、4張
    1,000元紙鈔，共得手12,400元後隨即逃離全家超商。並於
    同日7時許，在臺北縣板橋市○○街與雙十路口，將上開強
    盜所得之款項交予一不詳人士作為償還債務之用。嗣經高啟
    揚報案後，經警調閱全家超商內監視錄影帶翻拍畫面，發覺
    乙○○涉有重嫌，並於95年12月26日9時30分許，通知其到
    案說明，並由乙○○主動取出犯案之上開非其所有之玩具手
    槍1把及所餘贓款3,300元，始查悉上情。
二、案經臺北縣政府警察局樹林分局報請臺灣板橋地方法院檢察
    署檢察官偵查起訴。
    理  由
一、上揭事實，業據上訴人被告乙○○迭於警詢、偵訊、原審及
    本院審理時供承不諱，核與證人即被害人高啟揚、甲○○分
    別於警詢及偵訊時指述之情節相合，並有贓物認領保管單記
    載之查獲被告扣得之贓款3,300元及照片4幀及翻拍照片6幀
    在卷可稽，此外並有玩具手槍（含彈匣【BB彈】1個）扣案
    可資佐證，足認被告之自白確與事實相符。本案事證明確，
    被告犯行堪予認定，應依法論科。
二、核被告所為，係犯刑法第328 條第1 項之以脅迫至使不能抗
    拒而取他人之物罪。
三、原審認事證明確，適用上開規定，並審酌被告之品行、智識
    程度及被告年輕力壯，不思工作賺取金錢竟為本件犯行，惟
    念其係因向地下錢莊借貸無力償還，始為本件強盜之犯行，
    及其犯案過程未造成被害人身體上之任何傷害、所得財物價
    值有限，兼衡被告犯罪後坦承犯行，主動到案說明並將剩餘
    款項交還被害人，尚有悔意等一切情狀，量處有期徒刑5年6
    月。並敘明扣案之玩具手槍1把（含彈匣【BB彈】1個），並
    非被告所有而係其姪子所有之物，業據被告供承在卷，此外
    亦無證據證明係被告所有，自無從予以宣告沒收。復敘明公
    訴人於起訴書內及論告時以被告所為之強盜犯行危害社會秩
    序重大，具體請求量處有期徒刑6年，然審酌被告犯罪之動
    機、犯罪過程及犯罪後之態度，認量處被告有期刑5年6月，
    已足予被告懲儆。於判決理由詳予論述，經核認事用法及量
    刑均無不合。
四、被告提起上訴稱: 伊於案發後，坦承犯行，態度良好，原審
    未依刑法第57、59條酌減其刑，尚有未洽云云。惟查原審已
    刑法第57條等一切情狀而為量刑，已如前述；又依刑法第五
    十九條之得酌量減輕其刑者，必須犯罪另有特殊之原因與環
    境等情，而在客觀上足以引起一般同情，認為即予宣告法定
    最低度刑期猶嫌過重者，始有其適用；至於犯罪之動機、犯
    罪之手段或犯罪後之態度等情狀，僅可為法定刑內從輕科刑
    之標準，不得據為酌量減輕之理由。（最高法院91年台上字
    第733號判決參照）。本件被告之犯行，在客觀上不足以引
    起一般同情，自無其適用。是本件上訴，為無理由，應予駁
    回。
據上論斷，應依刑事訴訟法第368條，判決如主文。
本案經檢察官張啟彬到庭執行職務。
中    華    民    國    97    年    2    月    14    日
                  刑事第十六庭  審判長法  官  葉騰瑞
                                      法  官  莊明彰
                                      法  官  吳鴻章
以上正本證明與原本無異。
如不服本判決，應於收受送達後10日內向本院提出上訴書狀，其
未敘述上訴之理由者並得於提起上訴後10日內向本院補提理由書
（均須按他造當事人之人數附繕本）。
                                      書記官  魏淑娟
中    華    民    國    97    年    2     月    15    日
附錄：本案論罪科刑法條全文
中華民國刑法第328條
（普通強盜罪）
意圖為自己或第三人不法之所有，以強暴、脅迫、藥劑、催眠術
或他法，至使不能抗拒，而取他人之物或使其交付者，為強盜罪
，處5年以上有期徒刑。
以前項方法得財產上不法之利益或使第三人得之者，亦同。
犯強盜罪因而致人於死者，處死刑、無期徒刑或 10 年以上有期
徒刑；致重傷者，處無期徒刑或 7 年以上有期徒刑。
第 1 項及第 2 項之未遂犯罰之。
預備犯強盜罪者，處 1 年以下有期徒刑、拘役或 3 千元以下罰
金。


司法院資訊處製作；財團法人民間司法改革基金會備份。
